臺灣高雄地方法院刑事判決　　　　　　 96年度簡上字第360號
上　訴　人
即　被　告　丙○○
選任辯護人　林夙慧律師
上列上訴人因恐嚇案件，不服本院高雄簡易庭中華民國96年3月5
日96年度簡字第836 號第一審簡易判決（聲請簡易判決處刑案號
：95年度偵字第12116 號），提起上訴，本院判決如下：
    主  文
原判決撤銷。
丙○○犯恐嚇危害安全罪，處拘役參拾日，如易科罰金，以銀元
參佰元即新臺幣玖佰元折算壹日；減為拘役拾伍日，如易科罰金
，以銀元參佰元即新臺幣玖佰元折算壹日。
    事  實
一、丙○○與丁○○係夫妻，丙○○竟於民國95年4 月6 日8 時
    至8 時30分許之某時，在高雄縣鳥松鄉○○路196 巷27號住
    處2 樓及樓梯間，以加害身體、生命之事，接續向丁○○恫
    嚇稱：「你再回來，我就打死你」，亦在住處向丁○○之友
    人乙○○稱：「如果敢一個人回到家裡，我一定要把她打死
    。」、「如果要回家，一定要有員警或朋友陪同且要知會他
    ，才要讓丁○○回家，如果敢單獨回家，就要把她打死」等
    語，以此加害生命、身體之事，使丁○○心生畏懼，致生危
    害於安全。
二、案經丁○○訴由高雄縣政府警察局仁武分局報請臺灣高雄地
    方法院檢察署檢察官聲請簡易判決處刑。
    理  由
壹、程序方面
一、本案被告丙○○及辯護人否認證人即告訴人丁○○於警詢所
    為陳述之證據能力，因證人丁○○之證述，係屬被告以外之
    人於審判外之陳述，其復經本院依職權傳訊到庭為證，而其
    於審判中所為之證述，核與其於警詢時所為陳述大致相同，
    是依刑事訴訟法第159 條之2 規定，不具有證據能力。
二、被告及辯護人否認證人丁○○於偵查中所為陳述之證據能力
    ，因證人丁○○於檢察官面前所為之證述，未經具結，是此
    部分之證述，無證據能力。
三、被告及辯護人對於證人乙○○於警詢之陳述及卷附高雄縣政
    府警察局仁武分局函暨工作紀錄簿之書證，知有刑事訴訟法
    第15 9條第1 項不得為證據之情形，於本院審理時，均未聲
    明異議，依法自應視為被告同意上開證人於警詢中所為之陳
    述及上開書證得作為證據，本院審酌前開證人乙○○於警詢
    中所為陳述，距離本案查獲時間甚近，記憶應最為清晰可靠
    ，又前開書證作成時之狀況，距離本案查獲時間甚近，上開
    書證作成時之情況亦均屬正常，並均與本案相關之待證事實
    具有關連性，是認前開證人於警詢中所為之陳述及上開書證
    為適當，依刑事訴訟法第159 條之5 第2 項之規定，認具證
    據能力。
貳、實體方面
一、訊據被告丙○○固坦承伊與丁○○係夫妻，並自婚後至95年
    4 月5 日仍有共同住居一處之情，惟矢口否認有恐嚇犯行，
    辯稱：伊於95年4 月間並未居住於高雄市○○區○○街1號2
    樓住處，係與丁○○住於高雄縣鳥松鄉○○路196 巷27號，
    原審及簡易判決處刑書之犯罪事實有誤，又由卷附診療清單
    足證伊於當日8 時30分許即已在診所看診，伊並未於案發當
    日8 時30分許對丁○○為恐嚇之犯行，而證人丁○○及乙○○2 人係好友，故其等所述均不實在云云。
二、經查：
　(一)上開事實業據證人丁○○證述：與被告是夫妻關係，在95年
    4 月6 日早上有回到高雄縣鳥松鄉○○路196 巷27號，當時
    有聽到被告說：「如果你再回來，我就打死你，你要回來一
    定要員警或朋友陪同」之類的話。被告講「你再回來，我就
    打死你」講了兩次，「要員警及朋友陪同」講了1 次，被告
    在我拿著行李要下樓梯，在1 樓客廳轉角處講這些話時。又
    我上2 樓更衣室整理東西，被告怕我拿走家裡的東西，就到
    更衣室裡面，警員請他出去，他出去隔著一道牆說：「如果
    再回來，要打死她」；我的友人（指乙○○）單獨下樓，在
    客廳亦有與被告單獨對話，我要求被告鑰匙還給我，但被告
    堅持不肯，後來友人在警車上說她單獨下樓時，被告有對她
    說如果我回來要打死我之類的話，當時有要求警員作證，但
    該名警員拒絕，故被告對我說了2 次「要打死你」，對我友
    人說了1 次，之後我友人又轉述1 次給我聽。因為當天鑰匙
    被拿走，我沒有鑰匙，朋友勸我住外面，所以才會回去收拾
    行李，又怕被告不開門，所以請員警陪同回去等語（見本院
    卷第73至75頁、第77頁）；此核與證人乙○○證稱：95年4
    月6 日凌晨接到丁○○的電話，說被她先生毆打，希望我趕
    過去，過去派出所時，丁○○說鑰匙已經被被告拿走，就請
    警察陪同到她家收拾簡單的行李，我、丁○○及鳥松派出所
    的員警一起去她家，被告已經在家，丁○○在2 樓房間整理
    房間時，我有陪她在房間內整理東西，我有至1 樓與2 樓的
    樓梯口跟被告說是否可以給丁○○鑰匙，被告當時在客廳，
    但遭被告拒絕，被告說如果她敢自己回來的話，就要把她打
    死，那時丁○○在房間收拾行李；丁○○收拾好行李後，跟
    被告要鑰匙，他還是拒絕，被告又在地下室的出入口時講只
    要敢自己回來，他就要打她或殺她之類的話，警察還有制止
    被告不能這樣說；事後在警車上，有怪警員為何未制止被告
    ，警察以事情太多，每個事情都這樣的話，他沒有辦法做，
    希望我們體諒。我與丁○○在2 樓房間整理行李時，被告會
    進來看丁○○收拾什麼東西，或者在旁邊走來走去，我是有
    聽到被告在講話，但不知道他講什麼，但他重複這些話好幾
    次，隱約聽到警員叫被告不要這麼講，這麼講不對。事後有
    在警車上將被告講恐嚇的話，轉述給丁○○聽等語（見本院
    卷第88至93頁）互核大致相符。是證人丁○○所述遭被告恐
    嚇之情，尚難認係屬虛妄。
  (二)又由被告於本院審理時，並不否認丁○○至2 樓收拾行李之
    際，伊有繞一下去察看丁○○整理情形（見本院卷第98頁）
    ；以及證人即陪同返家之警員甲○○證述：當日陪同丁○○
    回被告高雄縣鳥松鄉○○路196 巷27號住處收拾東西，收拾
    完後要離開時，丁○○與被告在客廳有對話等情（見本院卷
    第71頁），由此足見上開證人丁○○、乙○○證述其等於上
    開日、時由警員陪同前往被告高雄縣鳥松鄉○○路196 巷27
    號住處收拾丁○○衣物時，被告確有至住處2 樓察看，並於
    離去時與其等對話之情為真。復由證人乙○○於偵查及本院
    所為之證述聽聞被告所言恐嚇之語，前後均屬一致，且與證
    人丁○○所為之證述互核相合；並觀諸證人乙○○先前與被
    告並無仇隙，證人丁○○並於偵查中表示願原諒被告對其所
    為之恐嚇行為，並撤回先前所為之傷害等犯行之告訴，以維
    繫婚姻（見偵卷第39頁）等情觀之，倘被告未為恐嚇犯行，
    其等當無須於本院審理時故為詳陳被告是日上午在住處於丁○○收拾衣物及離去之際，分別對乙○○及丁○○言揚稱：
    「如果她敢自己回來的話，就要把她打死，」、「如果要回
    家，一定要有員警或朋友陪同」及「如果你再回來，我就打
    死你，你要回來一定要員警或朋友陪同」之類言語，及被告
    之舉致丁○○心生畏懼之情狀。況被告於偵查中亦不否認可
    能有講此類言語之情，並承稱當時係在氣頭上云云（見偵卷
    第47頁）。是證人丁○○之指述及證人乙○○之證述應與事
    實相符，而堪採信。至被告於本院審理時雖辯稱：伊於偵查
    中所言，伊係指好在今天有警察在，否則今天伊會死的很慘
    ，說會死的人是伊，不是丁○○，係丁○○加油添醋云云，
    然由被告在偵查中自承伊當時係在氣頭上，則被告當不致陳
    稱：好在有警察在，否則伊會死的很慘之類話語，始符常情
    。是被告於審理時所辯，亦係飾卸之詞，礙難採信。
  (三)又證人甲○○雖於本院審理時證稱：陪同過程中，沒有注意
    被告當時有無講過恐嚇丁○○之言語等語（見本院卷第69頁
    ）。然觀諸證人甲○○對於辯護人及本院當庭所詢事項，亦
    多以不清楚或時日已久，不復記憶作答（見本院卷第70至72
    頁），是以本院自難僅憑證人甲○○記憶不清之被告有無為
    恐嚇言語之證述，即執為被告有利之論據。
  (四)至被告雖提出卷附診療清單及請求傳訊證人許寧晏到庭，以
    證於案發當日上午8 時30分許伊並不在住處，並無對丁○○
    為恐嚇之犯行。惟查證人許寧晏係被告診所之護士，且據丁○○之指訴渠與被告有曖昧關係，已難信渠得立於客觀立場
    證述被告當日之行蹤；況渠亦未在被告看診前之稍早在被告
    住處目睹被告有無為恐嚇犯行，尚難執為被告有無為恐嚇犯
    行之論據。又卷附診療清單固能證明被告於當日上午8 時41
    分許有看診之事實，然該清單並無法證明被告係於何時離去
    住所及到達診所之詳細時間；而被告既有對丁○○為恐嚇之
    言語，已如前述，且由證人甲○○、丁○○均證稱其等到達
    被告住處約係7 時至8 時許之間（見本院卷第71、78頁），
    復據被告供稱：丁○○收拾很快，不到半小時即離去等語（
    見本院卷第98頁）觀之，則證人丁○○、乙○○、甲○○等
    人離去被告住處之時間應係在收拾半小時後，約在8 時至8
    時30分許間概可認定；而被告合理離去住所時間亦應係在8
    時至8 時30分之間，從而被告所為恐嚇之時點亦應係在8 時
    30分許之前殆可認定，是原審引用聲請簡易判決處刑書載明
    被告所為恐嚇之時點係在8 時30分許，應與實際時間尚有些
    許出入。並由被告自承伊住所至診所約2 、30分鐘之車程，
    則被告於證人丁○○在上開時間離去後，如疾駛至診所，而
    於同日8 時41分許開始看診，並非事理之難，是被告以伊於
    8 時半即至診所看診，有卷附診療清單可證，即辯稱伊未有
    恐嚇犯行云云，尚難謂可採。
  (五)綜上所述，被告所辯均無足採，被告上揭犯行，洵堪認定，
    自應依法論科。
三、論罪、科刑：
  (一)被告於行為後，如附表所示之相關法律均業經變更，並俱於
    95年7 月1 日施行，玆經整體比較結果，裁判時法並未較為
  　有利，從而依刑法第2條第1項規定，自應適用各該行為時法
  　，亦即修正前法至明。
  (二)又家庭暴力罪者，謂家庭成員間故意實施家庭暴力行為而成
    立其他法律所規定之犯罪，家庭暴力防治法第2 條第1 款、
    第2 款定有明文。被告與被害人丁○○係夫妻關係，有渠等
    國民身分證影本附卷配偶欄可悉（偵卷第16、17頁），屬家
    庭暴力防治法第3 條第1 款規定之家庭成員關係，而被告所
    為恐嚇危害安全之行為，已屬家庭成員間實施身體或精神上
    不法侵害之行為，即為家庭暴力防治法第2 條第1 項之家庭
    暴力，且構成刑法第305 條之恐嚇危害安全罪，惟因家庭暴
    力防治法之上開規定並無罰則之規定，是以應僅依刑法第30
    5 條恐嚇危害安全罪之規定予以論罪科刑。
  (三)再被告於同一時、地接續對丁○○為2 次恐嚇言語之犯行，
    並囑乙○○告知丁○○上開恐嚇之語，係以一行為侵害同一
    法益，為接續犯，應論以一恐嚇罪。檢察官僅就被告對丁○○及其友人出言恐嚇言語之犯行聲請簡易判決判決處刑，惟
    被告對丁○○所為另1 次出言恐嚇之犯行，與已聲請簡易判
    決處刑之恐嚇犯行間，有接續犯之實質上一罪之關係，為聲
    請簡易判決處刑之效力所及，本院自應併予以審理。
  (四)原審認被告犯罪事證明確，而予以論罪科刑，固非無見，惟
    查：
    1.被告於案發當日上午係在高雄縣鳥松鄉○○路196 巷27號
      住處，向丁○○先後恫稱：「妳再回來，我就打死妳! 」
      等語，原審判決引用檢察官聲請簡易判決處刑書認定被告
      係在高雄市○○區○○街1 號2 樓住處為上開恐嚇之行為
      ，所為認定已有違誤。
    2.又被告在同一時、地接續在住處對丁○○為2 次上開恐嚇
      言語，原審僅認定被告對丁○○為1 次之恐嚇言語，亦有
      疏漏。
    3.再被告為恐嚇之犯行係在95年7 月1 日刑法修正施行前所
      為，原審未為新舊法之比較，並就科刑部分，據以適用較
      有利於被告行為時之修正前刑法第41條第1 項前段規定，
      諭知以銀元300 元即新臺幣900 元之折算1 日之易科罰金
      折算標準，而以修正後之刑法第41條第1 項前段規定，諭
      知如易科罰金，以新臺幣2 千元折算1 日，亦有違誤。
    4.另被告所為上開犯行，其犯罪時間係在96年4 月24日以前
      ，依中華民國96年罪犯減刑條例第2 條第1 項第3 款之規
      定，應將宣告刑減為二分之一，原審未及審酌被告符合上
      開條例之減刑要件予以減刑，亦有未合。
    5.是被告以其未為恐嚇犯行而提起上訴，指摘原審判決有誤
      ，固無理由，惟原判決既有上開違誤及可議之處，自應由
      本院予以撤銷改判。
  (五)本院審酌被告與被害人丁○○為夫妻關係，本應相敬如賓，
    竟因一時激憤爭執不休，即以言語恐嚇丁○○，致其心生畏
    懼，犯罪手段及所生損害非輕，犯後猶未坦認犯行之態度，
    惟念及丁○○與被告於另案已相互撤回傷害告訴，丁○○仍
    欲挽回婚姻關係等一切情狀，量處如主文第2 項所示之刑，
    並諭知易科罰金之折算標準。又被告所為上開犯行，其犯罪
    時間係在96年4 月24日以前，依中華民國96年罪犯減刑條例
    第2 條第1 項第3 款之規定，應將宣告刑減為二分之一，爰
    減為拘役15日，並諭知易科罰金之折算標準。
據上論斷，應依刑事訴訟法第455條之1第3項、第369條第1項前
段、第364條、第299條第1項前段，刑法第2條第1項前段、第305
條、修正前刑法第41條第1 項前段，修正前罰金罰鍰提高標準條
例第2 條，刑法施行法第1 條之1 ，中華民國96年罪犯減刑條例
第2 條第1 項第3 款、第7 條，判決如主文。
本案經檢察官鄧藤墩到庭執行職務。
中　　華　　民　　國　　96　　年　　8　　月　　30　　日
                  刑事第十庭  審判長法  官  陳玉聰
                                    法  官  鄭凱文
                                    法  官  楊淑珍
以上正本證明與原本無異。
不得上訴。
中　　華　　民　　國　　96　　年　　8　　月　　31　　日
                                    書記官  林秀敏
附錄本案論罪科刑法條
刑法第305條
（恐嚇危害安全罪）
以加害生命、身體、自由、名譽、財產之事，恐嚇他人致生危害
於安全者，處 2 年以下有期徒刑、拘役或 3 百元以下罰金。
┌───────────────────────────────────────────────┐
│附表：                                                                                        │
├──────┬─────────────┬─────────────┬───────┬────┤
│相關變更條文│行為時法（下稱舊法）之內容│裁判時法（下稱新法）之內容│比  較  理  由│備    註│
├──────┼─────────────┼─────────────┼───────┼────┤
│【罰金刑下限│罰金：（銀元）1 元以上。  │罰金：新臺幣1000元以上…。│罰金刑之下限，│舊法有利│
│之變更】刑法│                          │                          │由銀元10元（亦│        │
│第33條第5款 │                          │                          │經提高）即新臺│        │
│            │                          │                          │幣30元，提高為│        │
│            │                          │                          │新臺幣1000元  │        │
├──────┼─────────────┼─────────────┼───────┼────┤
│【易科罰金折│犯最重本刑為5 年以下有期徒│犯最重本刑為5 年以下有期徒│易科罰金折算標│舊法有利│
│算標準變更】│刑以下之刑之罪，而受6 個月│刑以下之刑之罪，而受6 個月│準由銀元300 元│        │
│修正前刑法第│以下有期徒刑或拘役之宣告…│以下有期徒刑或拘役之宣告者│即新臺幣900 元│        │
│41條第1 項前│得以（銀元，下同）1 元以上│，得以新臺幣1000元、2000元│，提高為以新臺│        │
│段、修正前罰│3 元以下折算1 日，易科罰金│或3000元折算1 日，易科罰金│幣1000元、2000│        │
│金罰鍰提高標│。依刑法第41條易科罰金…就│。                        │元或3000元折算│        │
│準條例第2 條│其原定數額提高為100 倍折算│                          │1日           │        │
│→現行刑法第│1 日；法律所定罰金數額未依│                          │              │        │
│41 條 第1 項│本條例提高倍數，或其處罰法│                          │              │        │
│前段        │條無罰金刑之規定者，亦同。│                          │              │        │
╠══════╪═════════════╧═════════════╧═══════╧════╡
║整體比較結果│舊法之最低刑度與易科罰金之折算標準均較低，較為有利。                            │
╰══════╧════════════════════════════════════════╛
